【裁判字號】    89,勞上易,2
【裁判日期】    890331
【裁判案由】    給付資遣費等
【裁判全文】
臺灣高等法院民事判決                  八十九年度勞上易字第二號
    上  訴  人  甲○○
    訴訟代理人  劉興業律師
    複 代理 人  林嫦芬律師
    被 上訴 人  金美克能化學工業股份有限公司
                              .
    法定代理人  黃  近         住台北縣五股鄉○○○路六一號
    訴訟代理人  劉道智        .
右當事人間給付資遣費等事件，上訴人對於中華民國八十八年十月二十六日八十八年
度臺灣板橋地方法院勞訴字第九號第一審判決提起上訴，本院判決如左：
    主    文
上訴駁回。
第二審訴訟費用由上訴人負擔。
    事    實
甲、上訴人方面：
  一、聲明：(一)原判決廢棄。(二)被上訴人應給付上訴人新臺幣（下同）八十萬一千八
      百九十一元及自起訴狀送達之翌日起，按週年利率百分之五計算之利息。
  二、陳述：除與原判決記載相同者外，補稱略以：
    (一)按雇主依勞動基準法得不經預告終止契約者，須具備1.勞工無正當理由曠工。
      2.繼續曠工三日以上之法定要件。本件上訴人休假屬勞動基準法第三十八條規
      定之公假，並依被上訴人內部規定於十五日前提出申請，被上訴人自有足夠時
      間就上開申請裁示擲還，俾上訴人遵行，惟被上訴人得為而未為，且在公休起
      始時又未書面通知上訴人須於何時停止公休及其理由，則上訴人認請假業經核
      准，洵屬合理。
    (二)若謂上訴人照顧母親就醫即為「無故曠職」，於情理尚有不符，退步言，縱以
      曠職論，亦非「無正當理由」。
    (三)被上訴人所為違反勞動契約，符合勞動基準法第十四條第一項第六款之規定，
      上訴人惟有終止兩造勞動契約，請求預告工資等如上訴聲明。
  三、證據：除援用原審提出者外，補提診斷證明書影本乙紙為證。
乙、被上訴人方面：
  一、聲明：上訴駁回。
  二、陳述：除與原判決記載相同者外，補稱略以：
    (一)上訴人所稱母病須照顧之情固屬可憫，惟伊於原審所提示之證明文件，難認其
      母病情已達需伊寸步不離之程度，是伊以具備「正當理由」而不構成終止契約
      事由云云置辯，尚不足採。
    (二)上訴人接獲告知休假屆滿後，仍有三日期間可供緩衝，絕非伊所稱「即時恢復
      上班」。
  三、證據：援用原審立證方法。
    理    由
一、本件上訴人起訴主張其係被上訴人台北營業所員工，自七十六年二月十六日起受
    僱，至八十七年十二月間止，年資逾十一年，於八十七年度依法享有十五日特別
    假，原告因母親身體不適及辦理舊屋出售事宜，於八十七年十一月三十日依公司
    規定，申請自同年十二月十四日起至三十一日止休所餘特別假十三點五日，惟假
    單呈送被上訴人公司董事長黃近核辦時，竟於同年十二月四日遭其當眾斥責，嗣
    經上訴人委婉陳述前述請假緣由後，黃近始於同年月八日收下上訴人假單再行核
    辦，是依公司慣例，上訴人即認請假已獲准，詎於休假期間之同年月二十一日，
    上訴人突然接獲被上訴人公司通知請假不准，翌（二十二）日即須上班，上訴人
    因認請假合法，且有照顧病母之正當理由，乃表示待休假期滿始回公司處理，嗣
    上訴人於八十八年一月四日銷假上班，即遭被上訴人不當解僱，上訴人無奈只得
    默然同意，故是時雙方勞動契約應屬合意終止，爰依勞動基準法第十七條第一項
    第一、二款、第十六條第一項第三款等規定，請求被上訴人給付資遣費五十一萬
    六千一百零八元、預告工資四萬三千零九元、八十七年度年終獎金計為三萬零一
    百零六元、八十七年十二月份短少薪資八千三百六十九元、八十八年元月份三日
    薪資四千二百九十九元及精神撫慰金二十萬元，合計八十萬一千八百九十一元，
    為此訴請判決如聲明所示等情。被上訴人則以上訴人未與伊協商，取得同意，自
    八十七年十二月二十二日起連續無故曠職七日，被上訴人乃依法解僱，上訴人請
    求無據等語置辯。
二、上訴人主張其係被上訴人員工，八十七年度有十五日特別假，於八十七年十一月
    三十日向公司申請自同年十二月十四日起至三十一日止休所餘特別假十三點五日
    ，假單經被上訴人公司董事長黃近於同年月八日收下核辦，未及見覆，上訴人即
    認請假已獲准而休假，迨同年月二十一日，上訴人始接獲被上訴人公司通知請假
    不准，翌日即須上班，惟上訴人乃表示待休假期滿始回公司處理，嗣上訴人於八
    十八年一月四日銷假上班，即遭被上訴人解僱之事實，業據提出假單及解僱公告
    各一件為證，且為被上訴人所不爭執，固堪信為真實。
三、按特別休假固為勞工依法所得享有之權益，依勞動基準法施行細則第二十四條第
    二款規定：「特別休假日期應由勞雇雙方協商排定之。」被告公司於員工手冊工
    作規則第七章第四節第五條第二款亦明訂：「．．．連續五日以上︵含︶之特別
    休假，應事先於十五天前提出申請，未經核准者，不得休假。」 (原審卷第三一
    頁），上訴人向被上訴人請休特別假十三點五日，假單未見回覆准駁，上訴人即
    逕自八十七年年十二月十四日起休假，復無實據足證此情形依公司慣例即屬准假
    ，本即難認請假已經獲准。被上訴人既於八十七年十二月二十一日通知上訴人翌
    日上班，即明示自同年月二十二日起之特別休假未獲准，至為灼然，而上訴人自
    承其於同年月二十一日接獲電話時，人仍在台北，上訴人應非不能及時返回上班
    。上訴人固辯稱因母親眼疾須送母就醫，有正當理由無法自同年十二月二十二日
    起上班，並提出醫療費用收據、診斷証明書為證（原審卷第三八頁至第四十頁、
    本院卷上訴人所提證十），據該診斷証明書，其母係雙眼糖尿病性視網膜病變及
    雙眼白內障，於八十七年十一月十四日接受左眼白內障手術，於八十七年十一月
    十六日、十一月二十三日、十二月七日及二十八日門診，十二月二十九日接受左
    眼雷射治療，實不足證明上訴人因須送母就醫，致無法於十二月二十二日起上班
    或赴公司請求，即便其母病情須本人親自照顧，亦非達全然需寸步不離程度，而
    無法依被上訴人指示請職務代理人代為請假，且其又無法證明有無從請職務代理
    人請假情事，自難認上訴人自十二月二十二日起拒絕上班有正當理由。
四、依上訴人假單所示，其於八十七年度，至八十七年十二月二十一日止，已休特別
    假八日，超過其當年度十五日特別假之半數，依被上訴人公司規定，其餘七日仍
    可折發現金，於上訴人並無何損失，是被上訴人公司僅准原告休特別假至八十七
    年十二月二十一日，自無不合，上訴人主張被上訴人必須同意上訴人休滿十五日
    或上訴人休滿十五日無須被上訴人同意，均尚不足取。
五、按勞工無正當理由繼續曠工三日，或一個月內曠工達六日者，雇主得不經預告終
    止契約，勞動基準法第十二條第一項第六款定有明文，又依同法第十八條規定，
    有上開情形者，勞工不得向雇主請求加發預告工資及資遣費。上訴人既無正當理
    由不於八十七年十二月二十二日起上班，迨至同年月二十四日止，自屬無正當理
    由繼續曠職三日，揆諸前開說明，被上訴人得不經預告終止兩造勞動契約，上訴
    人不得向被上訴人請求加發預告工資及資遣費。
六、次就上訴人主張被上訴人應給付其八十七年度年終獎金三萬零一百零六元、八十
    七年十二月份短少薪資八千三百六十九元、八十八年元月份三日薪資四千二百九
    十九元及精神撫慰金二十萬元部分，被上訴人主張必須服務一整年才得給付年終
    獎金，並非依服務期間比率給付等情，為上訴人所不爭執，則上訴人於八十七年
    十二月二十二日起至同年月二十四日止，連續曠職三日，即遭被上訴人終止僱傭
    契約，已如前述，並有被上訴人公告可憑（原審卷第十三頁），則其八十七年服
    務未滿一年，自無法請求給付年終獎金，且自曠職遭被上訴人公司解僱時起，當
    無權再請求被上訴人給付薪資，故上訴人請求被上訴人給付八十七年十二月二十
    五日至三十一日短少薪資八千三百六十九元及八十八年元月份三日薪資四千二百
    九十九元，亦無理由，而其主張因被上訴人不當解僱，致名譽受損，請求慰撫金
    ，同屬無據。
七、綜上所述，本件被上訴人既依勞動基準法第十二條第一項第六款規定合法終止兩
    造僱傭契約，是上訴人依同法第十七條第一項第一、二款、第十六條第一項第三
    款規定，請求被告給付資遣費五十一萬六千一百零八元及預告工資四萬三千零九
    元，並請求年終獎金三萬零一百零六元、八十七年十二月份短少薪資八千三百六
    十九元、八十八年元月份三日薪資四千二百九十九元及精神撫慰金二十萬元，合
    計八十萬一千八百九十一元，及自起訴狀繕本送達翌日起至清償日止，按年息百
    分之五計算之利息，尚有未合，應予駁回，其假執行之聲請亦失所依附，應併駁
    回。原審為上訴人敗訴之判決，及駁回其假執行之聲請，並無不合。上訴意旨指
    摘原判決不當，求予廢棄改判，為無理由，應予駁回。
八、因本案事證已臻明確，兩造其餘主張陳述及所提之證據，均毋庸再予審酌，附此
    敘明。
九、據上論結，本件上訴為無理由，依民事訴訟法第四百四十九條第一項、第七十八
    條，判決如主文。
中      華      民      國    八十九    年      三      月    三十一    日
                              臺灣高等法院民事第七庭
                                  審判長法  官  張  耀  彩
                                        法  官  侯  東  昇
                                        法  官  陳  玉  完
右正本係照原本作成。
中      華      民      國    八十九    年      四      月      五      日
                                        書記官  徐  惠  莉


司法院資訊處製作；財團法人民間司法改革基金會備份。
